【裁判字號】    89,訴,1571
【裁判日期】    900104
【裁判案由】    違反山坡地保育利用條例等
【裁判全文】
臺灣高雄地方法院刑事判決                        八十九年度訴字第一五七一號
    公  訴  人  臺灣高雄地方法院檢察署檢察官
    被      告  丁○○
    選任辯護人  吳賢明
                王進勝
                李偉如
    被      告  甲○○
    被      告  丙○○
右列被告等因違反山坡地保育利用條例等案件，經檢察官提起公訴（八十八年度偵字
第九四四一號），本院判決如左：
    主  文
丁○○共同在公有山坡地內未經同意擅自從事廢棄物處理之經營，累犯，處有期徒刑
捌月；又加害生命之事，恐嚇他人致生危害於安全，累犯，處有期徒刑肆月；又損壞
他人自小貨車之前擋風玻璃，足以生損害於他人，累犯，處有期徒刑參月；應執行有
期徒刑壹年。
甲○○共同在公有山坡地內未經同意擅自從事廢棄物處理之經營，處有期徒刑陸月。
丙○○無罪。
    事  實
一、丁○○於民國七十九年間曾因違反麻醉藥品管理條例案件，經臺灣高等法院判處
    有期徒刑五年六月，嗣提起上訴，再經最高法院八十年十月十一日判決上訴駁回
    確定，並於八十五年五月十二日縮刑假釋期滿，已執行完畢。猶不知悔改，明知
    在公有山坡地內，不得擅自從事廢棄物處理之經營，竟與甲○○均意圖為自己不
    法之利益，共同基於犯意聯絡及行為之分擔，於民國八十七年五月間擅自將高雄
    縣田寮鄉○○村○○○段一九三號北側面積０、三七八０公頃未登錄之國有山坡
    地予以竊占供己使用，非法設置事業廢棄物棄置場，並於同年五月間某日起，接
    續二次各約七日及三日，前後二次中間曾暫停供傾倒約十日，以每車次一千二百
    元之代價，接受產生有害廢棄物之廠商傾倒含有六價鉻及總鎘等毒性化學物質之
    廢棄物，供傾倒之期間係由甲○○在一旁看守接應，丁○○則負責指揮卡車如何
    傾倒，而從中牟利；嗣遭當地村民己○○等人抗議，始停止供傾倒廢棄物，嗣於
    同年十月十三日為警會同環保人員查獲，並經採樣鑑定含有六價鉻等毒物。丁○○復因於前開經營期間，遭當地村民己○○等人反對，懷疑係己○○告發其供人
    傾倒有害廢棄物乙事，乃心生不滿，為圖報復洩憤，遂於八十七年九月十四日晚
    間十時許，夥同另二名不詳姓名之成年男子，分持木棍及狀似手槍之兇器，共同
    基於毀損及恐嚇之犯意聯絡及行為分擔，至高雄縣田寮鄉大同村菜堂老人休閒活
    動中心（聖法宮廟宇）即己○○、庚○○○夫婦住處，隨即由手持木棍及狀似手
    槍兇器之丁○○進入屋內後（侵入住宅部分未據告訴），見己○○未在場，乃出
    手打庚○○○耳光，並以右手所持狀似手槍之兇器抵住庚○○○右耳附近，以台
    語恫稱是要吃子彈或槍頭等語，使庚○○○心生畏懼，是時另由同夥二人各持木
    棍擊毀該活動中心之玻璃十六片（此部分業據撤回告訴），並將己○○所有停放
    於屋外車牌碼ＶＲ─六九八二號自小貨車之擋風玻璃擊毀後離去，嗣經人報案乃
    循線查獲。
二、案經庚○○○訴由高雄縣警察局移送臺灣高雄地方法院檢察署檢察官偵查起訴。
    理  由
壹、被告丁○○、甲○○有罪部分：
一、訊據被告丁○○、甲○○均矢口否認有右揭犯行，被告丁○○辯稱：被訴供人傾
    倒廢棄物期間，正忙著選舉，是雇用甲○○去發競選傳單，沒有雇他看管前來傾
    垃圾之卡車；有去庚○○○住處，但是因選舉過後，己○○放話要對我不利，才
    騎機車去其住處，因見當時有十多人在，只有在門口未進入屋內，左手神經己受
    損，無法持槍、持木棍及打告訴人耳光云云；被告甲○○則以係當地居民，當時
    忙選舉，每天都會在該地進出，沒有受僱於丁○○看管前來傾倒廢棄物之卡車云
    云。經查：
（一）前開未登錄土地已經高雄縣路竹地政事務所測量並經函覆其周邊之土地均為山
      坡地保育區在案，有該事務所八十八年一月二十二日路地所二字第０二三六號
      函附複丈成果圖一份、八十九年十月十三日路地所二字第八四００號函附土地
      登記謄本附卷可稽，是顯見本件未登錄之國有土地亦應屬山坡地保育區至明；
      而被告丁○○及甲○○於右揭時地竊佔該國有土地供人傾倒廢棄物等情，亦據
      證人庚○○○於警訊及本院審理時結證稱：「在八十七年五月間因丁○○僱用
      的卡車要傾倒前會經過我住所門口，我會知道是丁○○在傾倒廢棄物，是因我
      有看見丁○○在指揮如何傾倒，甲○○都在馬路上看守、接應。第一次他們倒
      了約一個星期，全村莊的人都知道，停了十天後，又倒第二次連續倒三天，第
      一次、第二次我都未見過丙○○在現場。後來因村莊的人受不了就向丁○○抗
      議，他們就停止傾倒了，然後一直到八十七年九月十四日晚上他們就來我家質
      問是否是我先生去報的。被告傾倒之廢棄物之土地是一塊空地，在土地對面有
      住戶張文良及丙○○在居住，其餘無他人在居住，因我們的村莊是在山居，住
      戶很少，被傾倒廢棄物旁邊的道路，是一條小路，進去只有張文良及丙○○二
      戶，很少人進出」等語（八十九年八月一日訊問筆錄），核與證人即居住距該
      地僅五十餘公尺遠之居民乙○○即聖法宮主任委員於警訊中證述：大約是八十
      七年五、六月間，在我屋前山溝前被住在同村之綽號興仔之甲○○及彌陀鄉人
      綽號登峰之人，向進入傾倒垃圾之卡車收費，每車次收一千二百元，並沒有回
      饋附近居民，他們曾告訴我。如果有賺，會捐一些給聖法宮做為基金，但居民
      並不同意，所以未實際回饋；甲○○與丁○○二人在該處對入場收費時，如果
      我在家，他們就會和我打招呼，及借用家中電話對外聯絡或借庭院休息等情大
      致相符，並酌以證人己○○於本院調查時證陳：「我在廟裡時曾見過倒垃圾的
      車子經過廟前面，但我沒有看過被告在指揮倒垃圾一事，但我有聽過村內在廟
      裡進出的老人家提過被告丁○○、甲○○曾向他們表示要回扣給廟裡及村子一
      事，在丁○○來找我理論之前他未曾來找我說要回扣之事。在被倒垃圾期間被
      告等人每天都在村裡進出，有時一天進出好多趟，我也曾見過丁○○及甲○○
      有時共騎一部機車、有時是一人騎一部機車跟在倒垃圾的車子後面進出。時間
      我無印象了，但我可以確定在村裡被倒垃圾時，丁○○常在村內進出」等語，
      及證人戊○○結證稱：「我住在田寮村七十號，我在大同村的廟裡當主委，故
      有時我都會到大同村，平時我知道被告等人有在大同村出入，我也知道大同村
      有人在倒垃圾，但我不知道是誰在倒的，我聽庚○○○說過被告丁○○、甲○○等人在倒垃圾，這一段期間我常見被告等人在廟前出入。（問：在村裡被倒
      垃圾之前是否曾見過被告等人？）沒有見過。是在被倒垃圾期間才有見過被告
      等人。我曾聽死去世的村民林炎坤說丁○○因為在村裡附近倒垃圾，廟在蓋時
      他多少要幫忙一些，我當時就回絕說廟裡不需要。己○○是我弟弟。當時林炎
      坤是說是倒垃圾的人說的，他沒有指名是丁○○，當時我並不知道倒垃圾的人
      是否是丁○○，是庚○○○告訴我說倒垃圾之人是丁○○」等語互核觀之（八
      十九年十月三日訊問筆錄問），顯見被告二人確有在前揭土地供人傾倒廢棄物
      乙情至為灼然；而前開土地上之垃圾為含有總鎘、六價鉻等毒性化學物質之廢
      棄物，亦有高雄縣環境保護局之廢棄物檢驗報告一份及現場照片四幀在卷可資
      佐憑。至證人乙○○固於本院審理時翻異前述，證陳於警訊中未陳稱係何人去
      倒垃圾等語在卷，惟參酌證人乙○○於警訊中曾述及被告有提及如有賺會捐一
      些給聖法宮做基金，但居民並不同意乙情，核與證人戊○○所述被告曾表示要
      幫忙蓋廟被其回絕等語相符，衡情應確有其事，否則二人所述豈有如此一致之
      理，況證人乙○○係被告丙○○之兄長，其事後之翻異亦屬人情之常，是足認
      證人乙○○於警訊中所言較為可採，其於本院之證述應屬迴被告之詞至明，自
      難為被告等有利之認定；是被告二人所辯，顯屬事後卸責之詞，要無足採，其
      等犯行堪予認定。
（二）被告丁○○另夥同二位不詳姓名之成年男子，於前揭時地分持木棍及狀似手槍
      之兇器恐嚇及毀損等行為，迭據告訴人庚○○○於警訊及本院調查時證述：「
      是在庭上之丁○○帶人來的，當日第一次在七點左右丁○○自己一個人騎機車
      帶圓的長木棍來，他將木棍放在他機車上，他進來質問是否是我先生去告發他
      傾倒廢棄物，我先生說沒有，他就離開了。第二次在九點至十點之間，被告夥
      同另二人搭計程車來我家，我未見過另二人，他們到時，我與我孫子在睡覺，
      我先生不在家，我不知道他們何時來的，他們一到時，他們三人就拿木棍敲破
      我家廚房門，再敲破我房間門，之後丁○○一人進到我房內，丁○○一進入我
      睡覺房間內就打我耳光，質問我先生去那裡，我說不我知道，當時另二人仍在
      敲破我家玻璃，當時我房間未開燈暗暗的，但仍可看出是丁○○，丁○○打我
      耳光後還拿槍抵住耳下方旁邊，丁○○用台語問我「要吃槍頭或槍子彈」，
      又一直質問我先生去那裡，我害怕不敢講話，之後他們就離開了。我們停在外
      面的小貨車就是丁○○進我房間時，由另二人拿硬的杉木頭將貨車敲壞的。在
      他們離開後，我要報警，才發覺電話線已被剪斷了」、「丁○○一隻手拿槍，
      另一隻手拿木劍，當時我們都站著，但我不知道丁○○那一隻手拿槍，那一隻
      手拿木劍」、「我不知道是何人去報案的，案發後被告走了，我就趕快抱我孫
      子走，我先去向戊○○講這件事，我不知道是否戊○○去報案的」等語綦詳（
      八十九年八月一日、八月十八日訊問筆錄），並與證人己○○於本院證稱：「
      丁○○在十三日晚上七點快到八點時，他一人到廟裡找我，找了二趟，這二次
      都只停留幾分鐘而己，當時庚○○○及我孫子均在家，第一次丁○○騎機車經
      過我家，他車子沒有熄火，丁○○問我是否是我告發他倒垃圾一事，隔沒多久
      丁○○第二次又自己一人到我家，當時我兒子黃國欽也過來了，我兒子問丁○○有什麼事，我兒子說有什麼事以後再說，我兒子就叫丁○○先回去，後來被
      告要離開了，我看見被告機車踏墊上有放一木棍，我問他說是否拿木棍要打我
      」等語，及證人戊○○證述：「在案發當日晚上十點多，當時我人在田寮村住
      處，庚○○○打電話給我，在電話中庚○○○用台語很緊張說：「登峰打她」
      叫我趕快過去，講完電話我就先報案，我就趕過，我到時警察己經到了」等語
      互核觀之，三人就案發前後過程之陳述均大致相符，再酌以證人乙○○於警訊
      中亦證述知道被告丁○○因污泥棄置場而毀損田寮鄉大同村菜堂活動中心，並
      經聖法宮全體委員決議不提出告訴等語，及被告丁○○亦自承案發當日亦曾至
      告訴人住處等語以觀，益證告訴人庚○○○之指訴顯屬有據，此外復有活動中
      心之玻璃及自小貨車擋風玻璃被損等照片五幀在卷可稽；被告雖以揭情詞置辯
      ，惟其左手大姆指仍可使力，而其他四指可張開也可閉合等情，業經本院當庭
      勘驗屬實在卷，並酌以被告亦自承其左手可以姆指控制碗拿住不會掉等語，及
      被告案發當時係站於告訴人之右側等節觀之，則認被告應係左手持木棍而以右
      手持狀似手槍之兇器抵住告訴人頭部等事實，亦屬合於經驗法則之推論，是被
      告所辯無非飾詞，要不足採，其犯行堪以認定，應依法論科。
二、核被告丁○○與被告甲○○非法經營事業廢棄物棄置場之行為，均係犯刑法第三
    百二十條二項竊佔罪（起訴書誤載為第三百三十條第二項）、山坡地保育利用條
    例第三十四條第一項、第九條第八款、第十條之妨害山坡地保育罪；另被告丁○○與二名不詳姓名之成年男子出言恫嚇及持木棍搗毀玻璃之行為，係犯刑法第三
    百零五條之恐嚇罪、第三百五十四條之毀損罪。被告丁○○與被告甲○○，及不
    詳姓名之成年男子間各自就前揭之犯行，有犯之意聯絡及行為分擔，均為共同正
    犯。另告訴人庚○○○撤回就被告丁○○毀損前開活動中心玻璃十六只之告訴，
    因與前揭毀損自小貨車之擋風玻璃部分有連續犯之裁判上一罪關係，爰不另為不
    受理之諭知，併此敘明。被告丁○○與被告甲○○前開所犯二罪間，有方法結果
    之牽連關係，應依刑法第五十五條之規定從一較重之妨害山坡地保育罪處斷。又
    被告丁○○前開所犯三罪間，罪名互異，犯意個別，應予分論併罰。再被告丁○○於七十九年間曾因違反麻醉藥品管理條例案件，經臺灣高等法院判處有期徒刑
    五年六月，嗣提起上訴，再經最高法院八十年十月十一日判決上訴駁回確定，並
    於八十五年五月十二日縮刑假釋期滿，已執行完畢，有臺灣高等法院被告全國前
    案紀錄表一份在卷可稽，其於五年內再犯本件有期徒刑以上之罪，為累犯，應依
    刑法第四十七條之規定加重其刑。爰審酌被告二人僅為圖一己之私利，即竊佔國
    有山坡地供人傾倒含有毒性化學物質之廢棄物，罔顧對環境可能造成之鉅大損害
    ，及被告丁○○經人抗議仍不知改正，反遷怒他人並伺機報復無視法治之存在，
    且犯後猶飾詞狡卸，未見悔意等一切情狀各量處如主文所示之刑，以資懲儆，被
    告丁○○部分並定其應執行之刑。
貳、被告丙○○無罪部分：
一、公訴意旨另以：被告丙○○與甲○○受雇於被告丁○○，共同基於意圖為自己不
    法之利益，於八十七年五月間，共同竊佔前開高雄縣田寮鄉○○村○○○段一九
    三號北側未登錄之面積０、三七八０公國有山坡地，非法設置事業廢棄物棄置場
    ，接受產生有害廢棄物之廠商傾倒含有六價鉻等毒性化學物質之廢棄物，而從中
    謀利，因認被告亦涉有刑法第三百二十條第二項之竊佔罪嫌及山坡地保育利用條
    例第三十四條第一項、第九條第八款、第十條之妨害山坡地保育罪嫌。
二、按犯罪事實應依證據認定之，無證據不得推定其犯罪事實；被告之自白，不得作
    為有罪判決之唯一證據，仍應調查其他必要之證據，以察其是否與事實相符，刑
    事訴訟法第一百五十四條及第一百五十六條第二項分別定有明文。又犯罪事實之
    認定，應憑真實之證據，倘證據是否真實尚欠明確，自難以擬制推測之方法，為
    其判斷之基礎；而認定犯罪事實之證據係指足以認定被告確有犯罪行為之積極證
    據而言，該項證據自須適合於被告犯罪事實之認定，始得採為斷罪資料，最高法
    院著有五十三年臺上字第六五六號、二十九年上字第三一０五號判例可資參照。
    且刑事訴訟上證明之資料，無論其為直接或間接證據，均須達於通常一般之人均
    不致有所懷疑，而得確信其為真實之程度，始得據為有罪之認定，若其關於被告
    是否犯罪之證明未能達此程度，而有合理懷疑之存在，致使無從形成有罪之確信
    ，根據「罪證有疑，利於被告」之證據法則，即不得遽為不利被告之認定，亦有
    最高法院七十六年度臺上字第四九八六號判例可稽。
三、本件公訴人認被告涉有上開犯行，無非係以被告丙○○之自白及證人庚○○○之
    指述為論罪依據。訊據被告丙○○堅決否認有竊佔及妨害山坡地保育之犯行，辯
    稱當時人在台中，於八十七年六月間回高雄，有為垃圾傾倒在離住處附近一事向
    環保局檢舉，警訊中沒有承認受僱於丁○○等語。經查，被告丙○○固於警訊中
    之二次調查筆錄中，明確供陳被告丁○○與甲○○間之犯行及受渠等所託向村民
    疏導等語不諱，惟觀諸筆錄內容所載，實未就其自身之犯行自白，且於二次警筆
    中一再否與被告丁○○及甲○○為同夥等語在卷，可否僅以被告自陳知情事件之
    始末並受被告丁○○、甲○○之託向村民疏導即遽認被告亦為共犯並已自白犯行
    ，實屬率斷；又縱認已經被告自白在卷，惟被告丙○○之前開警訊筆錄二份於製
    作時並未錄音乙節，業據制作筆錄之員警張鴻隆到庭陳明在卷，該筆錄既未錄音
    即與刑事訴訟法一百條之一之規定未合，自無從擔保程序之合法性及被告自白之
    任意性，亦不得為被告不利之認定；又證人庚○○○雖曾於警訊中證述被告丙○○與被告丁○○、甲○○共同佔用公有土地非法經營供人傾倒廢棄物等語在卷，
    惟於本院審理時則陳稱於被告丁○○及甲○○守及指揮載運廢棄物之卡車時未見
    過被告丙○○在現場等語（八十九年八月一日訊問筆錄），證人庚○○○就被告
    丙○○究有否在場之重要事實，其陳述前後不一，且相互齟齬，能否捨本院之證
    述而就警訊以為不利被告之認定，要非無疑；況參以被告丙○○之住所距傾倒廢
    棄物之地點不及二、三百公尺遠及所傾倒之廢棄物數甚鉅等情觀之，果若被告丙○○確有參與犯行，衡情又豈會逕將有毒之廢棄物傾倒於自家附近而致自己於未
    受其利之際即先受其害之理，益證被告所辯，尚非子虛，應可採信。此外，復查
    無其他積極證據足資證明被告確有何公訴人所指之犯行，揆諸前揭說明，不能證
    明被告犯罪，依法即應為無罪之諭知。
據上論斷，應依刑事訴訟法第二百九十九條第一項前段、第三百零一條第一項，山坡
地保育利用條例第三十四條第一項、第九條第八款、第十條，刑法第十一條、第二十
八條、第三百二十條第二項、第三百零五條、第三百五十四條、第五十五條、第四十
七條、第五十一條第五款，罰金罰鍰提高標準條例第一條前段，判決如主文。
中      華      民      國      九十      年      一      月      四    日
                                  臺灣高雄地方法院刑事第三庭
                                      法    官  柯彩燕
右正本證明與原本無異。
如不服本判決，應於判決送達後十日內，向本院提出上訴狀。
                                書記官    楊真芬
中    華    民    國      九十      年      一      月      九      日


司法院資訊處製作；財團法人民間司法改革基金會備份。
